【裁判字號】    95,聲判,1
【裁判日期】    950328
【裁判案由】    聲請交付審判
【裁判全文】
臺灣士林地方法院刑事裁定               95年度聲判字第1號
聲  請  人  乙○○
代  理  人  潘永芳律師
被      告  甲○○
                        （另案臺灣臺中監獄執行中）
上列聲請人因告訴被告誣告案件，不服臺灣高等法院檢察署檢察
長駁回再議之處分（94年度上聲議字第4046號），聲請交付審判
，本院裁定如下：
    主  文
聲請駁回。
    理  由
一、按告訴人不服上級法院檢察署檢察長或檢察總長認再議為無
    理由而駁回之處分者，得於接受處分書後10日內委任律師提
    出理由狀，向該管第1 審法院聲請交付審判。法院認為交付
    審判之聲請不合法或無理由者，應駁回之。刑事訴訟法第25
    8 條之1 、第258 條之3 第2 項前段，分別定有明文。
二、本件聲請人即告訴人乙○○以被告甲○○涉犯誣告罪，向臺
    灣士林地方法院檢察署檢察官提出告訴，經該檢察署檢察官
    以94年度偵緝字第653 號為不起訴處分後，聲請人不服而聲
    請再議，復經臺灣高等法院檢察署檢察長認再議為無理由，
    以94年度上聲議字第4046號處分駁回其再議確定。聲請人於
    收到該處分後之10日內（即民國95年1 月6 日），委任律師
    向本院提起本件交付審判之聲請，有各該處分書、聲請書及
    送達證書在卷可憑，聲請交付審判之程序應無不合，應先敘
    明。
三、聲請交付審判意旨略以：
  (一)查被告甲○○意圖為自己不法所有，以詐術向聲請人詐取新
    台幣（下同）50萬元，聲請人依法提出告訴，經臺灣板橋地
    方法院及臺灣高等法院判處罪刑在案，惟被告在上開偽造文
    書等案件之審理期間為脫免罪責，以誣告聲請人竊盜之手段
    ，意圖使聲請人受刑事處分，向臺灣士林地方法院檢察署誣
    告聲請人於89年9 月6 日涉嫌竊盜，然該案業據該署以91年
    度偵字第11863 號、92年度偵續字第98號不起訴處分，並經
    臺灣高等法院檢察署以92年度上聲字第3574號處分再議駁回
    在案。
  (二)聲請人告訴被告誣告之案件，經臺灣高等法院檢察署以尚無
    積極證據足認被告指訴聲請人竊盜之事實完全出於虛構，而
    被告本缺乏誣告之故意亦難成立誣告罪名為由駁回再議，惟
    查被告與證人彭秀珠共同虛構及誣告故意之積極證據具體犯
    罪事實如下：1.臺北縣中和市○○路180 號34樓之9 是住宅
    ，而非益翔企業股份有限公司。2.失竊之日期依92年度偵續
    字第98號不起訴處分書所載為89年9 月6 日，失竊時間依91
    年度偵字第11863 號不起訴處分書所載為下午2 時，然91年
    度偵字第11863 號不起訴處分書所載失竊日期為89年8 月6
    日，94年度偵緝第653 號不起訴處分書所載失竊時間為89年
    9 月6 日下午4 時，二者顯有不同。3.證人彭秀珠看見聲請
    人手拿1 袋東西之地點究為臺北縣中和市○○路180 號1 樓
    大門口，抑或臺北縣中和市180 號34樓之9 辦公室。4.92年
    度偵續字第98號不起訴處分書載明被告於警詢時稱有2 位證
    人可證明聲請人涉有竊盜犯行，復載被告稱該2 位證人親眼
    見聞聲請人涉有竊盜犯行，然經檢察官調查後認該2 位證人
    自始至終均未在場。5.被告虛構前往中和分局廣福派出所報
    案，並虛構聲請人曾於該派出所筆錄中自承竊盜。是被告及
    證人之證言有上述矛盾之處，原不起訴處分未予詳查，顯有
    違誤。
  (三)本件誣告案件最有利之證人為陳志祥，該證人雖未為被告所
    迫而做出偽證，但被告教唆偽證之行為，確屬誣告之犯意與
    罪證，實有傳訊之必要，然聲請人曾於94年5 月31日請求傳
    訊該證人，原不起訴處分未予傳訊，即有未合。
  (四)本件不起訴處分係以證人彭秀珠之證言為據，因認被告指述
    聲請人涉有竊盜犯嫌，顯非全然無據云云，惟查證人彭秀珠
    係被告之同居女友，證人迴護被告之證言顯不可遽採，其與
    被告共同設詞誣陷聲請人竊盜，以脫免債務，益徵被告確有
    誣告之嫌。
  (五)本件誣告案件聲請人曾呈請臺灣高等法院檢察署檢察長聲請
    承辦檢察官迴避，經臺灣高等法院檢察署函臺灣士林地方法
    院檢察署依法辦理，由臺灣士林地方法院主任檢察官陳傳宗
    承辦，經檢察長核定聲請迴避駁回在案，然本案誣告案件，
    聲請人只收到2 次傳票，且該2 次庭訊均為不同之檢察官，
    其中告訴人聲請迴避之范振中檢察官，庭訊前詢問聲請人為
    何要他迴避，基於偵查不公開之原則，范振中檢察官何以得
    知聲請人聲請迴避乙事。又聲請人接獲之不起訴處分書卻係
    由鄭世揚檢察官所作，新任檢察官為何迴避駁回，范振中檢
    察官私自迴避。又鄭世揚檢察官未曾通知聲請人偵訊，就以
    復無其他積極證據足資認定被告有何犯行，而為不起訴處分
    確定，鄭世揚檢察官疏未察覺被告虛構之事實，尤以被告大
    膽欺騙檢察官至廣福派出所報案之舉，顯是挑戰司法審判惡
    劣，難認被告無誣告之故意。
  (六)本案有關證人彭秀珠涉嫌偽證，業具聲請人依法向鈞院提出
    偽證之告發，現由臺灣士林地方法院檢察署以94年度他字第
    3016號偵辦中，亦足見被告確有誣告之犯意。
四、本院查：
  (一)按新修正刑事訴訟法第258 條之1 規定告訴人得向法院聲請
    交付審判，係新增對於「檢察官不起訴或緩起訴裁量權」制
    衡之一種外部監督機制，法院僅就檢察官所為不起訴或緩起
    訴之處分是否正確加以審查，以防止檢察機關濫權，依此立
    法精神，同法第258 條第3 項規定法院審查聲請交付審判案
    件時「得為必要之調查」，其調查證據之範圍，自應以偵查
    中曾顯現之證據為限；而同法第260 條對於不起訴處分已確
    定或緩起訴處分期滿未經撤銷者得再行起訴之規定，其立法
    理由說明該條所謂不起訴處分已確定者，包括「聲請法院交
    付審判復經駁回者」之情形在內，是前述「得為必要之調查
    」，其調查證據範圍，更應以偵查中曾顯現之證據為限，不
    得就告訴人新提出之證據再為調查，亦不得蒐集偵查卷以外
    之證據，否則，將與刑事訴訟法第260 條之再行起訴規定，
    混淆不清，亦將使法院兼任檢察官而有回復「糾問制度」之
    虞；且法院裁定交付審判，即如同檢察官提起公訴使案件進
    入審判程序，是法院裁定交付審判之前提，必須偵查卷內所
    存證據已符合刑事訴訟法第251 條第1 項規定「足認被告有
    犯罪嫌疑」檢察官應提起公訴之情形，亦即該案件已經跨越
    起訴門檻，否則，縱或法院對於檢察官所認定之基礎事實有
    不同判斷，但如該案件仍須另行蒐證偵查始能判斷應否交付
    審判者，因交付審判審查制度並無如同再議救濟制度得為發
    回原檢察官續行偵查之設計，法院仍應依同法第258 條之3
    第2 項前段規定，以聲請無理由裁定駁回，合先敘明。
  (二)再按犯罪事實應依證據認定之，無證據不得推定其犯罪事實
    ，又不能證明被告犯罪者，應諭知無罪之判決，刑事訴訟法
    第154 條第2 項、第301 條第1 項分別定有明文。按事實之
    認定，應憑證據，如未能發現相當證據，或證據不足以證明
    ，自不能以推測或擬制之方法，為裁判基礎（最高法院著有
    40年臺上字第86號判例參照）。又按刑法上誣告罪之成立以
    意圖他人受刑事處分或懲戒處分，而為虛偽之告訴告發報告
    者為要件。所謂虛偽係指明知無此事實故意捏造而言，若告
    訴人誤認有此事實或以為有此嫌疑，自不得指為虛偽，即難
    科以本罪。又本罪之成立須以告訴人所訴被訴人之事實必須
    完全出於虛構為要件，若有出於誤會或懷疑有此事實而為申
    告，以致不能證明其所訴之事實為真實，縱被訴人不負刑責
    ，而告訴人本缺乏誣告之故意，亦難成立誣告罪名。再誣告
    罪之成立，以明知所告事實之虛偽為要件，若輕信傳說懷疑
    誤告，縱令所告不實，因其缺乏誣告故意，仍難使負刑責，
    最高法院40年臺上字第88號、44年臺上字第892 號及20年上
    字第253號分別著有判例意旨足資參照。
  (三)訊據被告甲○○堅決否認有何誣告之犯行，辯稱：聲請人陳
    稱係拿東西至伊家還伊，然伊並無借予聲請人任何東西，且
    事後伊發現東西遺失，故伊認為聲請人涉有竊盜罪嫌等語。
  (四)本院查：
    1.一般民眾未經主管機關登記及發給登記證，擅將住宅兼為
    營業之用恆屬常見，是聲請人以臺北縣中和市○○路180 號
    34 樓 之9 登記為住宅而非益翔企業股份有限公司為由，遽
    此認定犯罪事實載明上址為益翔企業股份有限公司與事實不
    符，顯有矛盾乙節，尚屬無據，況此一爭點亦與本案誣告罪
    之成立與否不生影響。
    2.又臺灣士林地方法院檢察署92年度偵續字第98號不起訴處
    分書所載警局報告甲○○物品失竊之日期為89年9 月6 日，
    94年度偵緝字第653 號（聲請狀誤載見證七為見證六）不起
    訴處分書則載甲○○辯解：彭秀珠告知曾於89年8 月6 日在
    景平路辦公室見乙○○手中拿1 袋東西等語，上開二個日期
    雖有不同，然經本院遍查全卷，均無失竊日期為89 年8月6
    日之記載，故94年度偵緝字第653 號不起訴處分書上所載之
    89年8 月6 日，顯應係檢察官誤繕所致，又91年度偵字第11
    863 號不起訴處分書上所載失竊時間為89年9 月6 日下午2
    時乃被告指述其公司物品遭竊之時間，而94年度偵緝字第65
    3 號不起訴處分書所載失竊時間89年9 月6 日下午4 時乃係
    證人彭秀珠證述於該公司樓下巧遇聲請人手持一袋物品之時
    間，二個時點本屬不同，並非當然矛盾，至92年度偵續字第
    98號不起訴處分與94年度偵緝字第653 號不起訴處分書所載
    證人彭秀珠巧遇聲請人之地點略有不同，此乃係檢察官分別
    依被告之陳述及證人彭秀珠之證詞而將之引載於不起訴處分
    書上，而該二人本於其見聞而為不同之陳述，或因用語嚴謹
    與否而略有出入，然並無顯然矛盾之處，故聲請人上述所指
    各節，均不影響本件被告是否成立誣告罪之認定。
    3.又聲請人認被告以竊盜乙案有證人陳志祥、彭秀珠可為證
    明，然經檢察官調查後以該2 位證人均未見聞目睹聲請人之
    竊盜犯行，而為不起訴處分，因認被告有誣告之犯意云云，
    惟查，被告係因證人彭秀珠於89年9 月6 日曾致電詢問其是
    否有請聲請人至辦公室拿取物品，且證人復告知被告見聲請
    人於該日曾至臺北市○○○○路辦公室，並手持1 袋物品，
    嗣發現其公司物品遭竊，進而推認聲請人涉有竊盜犯嫌，且
    證人陳志祥為該公司之職員，亦據證人陳志祥於偵查中結證
    明確（見92年偵續字第98號34至35頁），因此被告於警詢時
    本於其認知而陳明有證人陳志祥、彭秀珠可為證明聲請人涉
    嫌竊盜犯嫌，顯非無據，聲請人自不得以經檢察官調查後該
    2 位證人均未在場目睹聲請人竊盜之犯行為由，而遽認被告
    於警詢時陳明該2 證人係出於誣告之犯意。
    4.再按為提昇結案效率，使輕微案件迅速終結，以減輕民眾
    出庭應訊之勞費，並儘早得知案件偵查結果，而達到訴訟經
    濟及便民之目標，基於檢察一體之原則，本件原由原署「孝
    」股檢察官范振中承辦，因該檢察官職務調動之故，而由接
    任之鄭世揚檢察官接辦偵結，並非范振中檢察官知情迴避之
    聲請而自行迴避，本件偵查程序並無不當或不宜之處，又按
    偵查不公開原則之內涵，一為偵查程序不公開，一為偵查內
    容不公開。一係禁止公開偵查過程及偵查行為，藉以維護偵
    查程序之順利進行，二則基於無罪推定原則，避免未經正式
    起訴審判程序即公布犯罪嫌疑人涉嫌犯罪之資訊，對未經定
    罪嫌疑人之名譽造成難以彌補之傷害，然聲請檢察官迴避之
    規定，與偵查不公開原則所指之內涵，並不相關，聲請意旨
    就此部分之指摘，容有誤會。
    5.聲請人雖另指曾於94年5 月31日具狀聲請傳喚證人陳志祥
    到庭就被告曾教唆偽證等情作證，然未獲准許，惟查，證人
    陳志祥前於偵查中業已於92年5 月27日到庭就是否目睹聲請
    人竊盜事項證述，尚難謂原檢察官未盡調查之能事，且交付
    審判制度並非偵查作為之延伸，聲請人上開須另調查證據之
    主張，既屬原偵查卷證以外之蒐證作為，依前揭說明，本院
    審查中無從逕予發動偵查作為。
    6.至聲請人以被告對其詐欺乙案業據臺灣板橋地方法院及臺
    灣高等法院判處罪刑在案為由，認被告在上開偽造文書等案
    件之審理期間為脫免罪責，以誣告聲請人竊盜之手段，意圖
    使聲請人受刑事處分云云，然被告懷疑聲請人涉嫌竊盜犯嫌
    ，尚非毫無所據，並非出於憑空捏造，業據說明如前，是聲
    請人前開所認，顯係臆測之詞，尚屬無據，又聲請人以其已
    對證人彭秀珠提起偽證告訴，現由臺灣士林地方法院檢察署
    以94年度他字第3016號偵辦中，亦足見被告確有誣告之犯意
    云云，惟聲請人對於刑事案件中之證人提起偽證罪之告訴，
    既未經法院判決有罪確定，尚不足以推翻本件原不起訴處分
    書及駁回再議處分書之認定。
五、綜上，臺灣士林地方法院檢察署檢察官及臺灣高等法院檢察
    署檢察長，依上開證據，認被告甲○○所為與刑法誣告罪之
    構成要件不合，此外，復查無其他積極證據足認被告有告訴
    人指訴之誣告犯行，原不起訴處分及駁回再議處分認其等犯
    罪嫌疑不足，應無違誤，而聲請人聲請交付審判所主張之事
    實及理由，並無法使本院達到「足認被告有犯罪嫌疑」檢察
    官應提起公訴之情形，揆諸前開說明，本件交付審判之聲請
    為無理由，應予駁回。
據上論斷，依刑事訴訟法第258 條之3 第2 項前段，裁定如主文
。
中    華    民    國    95    年    3     月    28    日
                  刑事第七庭審判長法  官  趙文卿
                                  法  官  楊得君
                                  法  官  王俊雄
以上正本證明與原本無異。
本件不得抗告。
                                  書記官  陳佳伶
中    華    民    國    95    年    3     月    28    日


司法院資訊處製作；財團法人民間司法改革基金會備份。
